【裁判字號】    97,台上,2194
【裁判日期】    971016
【裁判案由】    分配表異議之訴
【裁判全文】
最高法院民事裁定            九十七年度台上字第二一九四號
上  訴  人  甲  ○
            乙○○
共      同
訴訟代理人  李文平律師
            張照堂律師
上  訴  人  丙○○
訴訟代理人  李文平律師
被 上訴 人  貫申建設股份有限公司
法定代理人  庚○○
被 上訴 人  昭陽建設股份有限公司
法定代理人  辛○○
被 上訴 人  丁○○
            戊○○
            己○○
共      同
訴訟代理人  盛枝芬律師
上列當事人間分配表異議之訴事件，上訴人對於中華民國九十七
年一月十一日台灣高等法院花蓮分院第二審判決（九十五年度重
上字第三二號）提起上訴，本院裁定如下：
    主  文
上訴駁回。
第三審訴訟費用由上訴人負擔。
    理  由
按上訴第三審法院，非以原判決違背法令為理由，不得為之。又
提起上訴，上訴狀內應記載上訴理由，表明原判決所違背之法令
及其具體內容，暨依訴訟資料合於該違背法令之具體事實，其依
民事訴訟法第四百六十九條之一規定提起上訴者，並應具體敘述
為從事法之續造、確保裁判之一致性或其他所涉及之法律見解具
有原則上重要性之理由。同法第四百六十七條、第四百七十條第
二項定有明文。而依同法第四百六十八條規定，判決不適用法規
或適用不當者，為違背法令；依同法第四百六十九條規定，判決
有該條所列各款情形之一者，為當然違背法令。是當事人提起上
訴，如以同法第四百六十九條所列各款情形為理由時，其上訴狀
或理由書應表明該判決有合於各該條款規定情形之具體內容，及
係依何訴訟資料合於該違背法令之具體事實。如依同法第四百六
十八條規定，以原判決有不適用法規或適用法規不當為理由時，
其上訴狀或理由書應表明該判決所違背之法令條項，或有關判例
、解釋字號，或成文法以外之習慣或法理等及其具體內容，暨係
依何訴訟資料合於該違背法令之具體事實，並具體敘述為從事法
之續造、確保裁判之一致性或其他所涉及之法律見解具有原則上
重要性之理由。上訴狀或理由書如未依上述方法表明，或其所表
明者與上開法條規定不合時，即難認為已合法表明上訴理由，其
上訴自非合法。本件上訴人對於原判決提起上訴，雖以該判決違
背法令為由，惟核其上訴理由狀所載內容，係就原審認系爭於民
國九十一年六月十一日簽立之協議書，乃經由雙方事前多次洽商
，反覆修改後確認，且被上訴人亦依系爭協議書約定，撤回原審
九十一年度重上更（一）字第七號、九十年度再更（一）字第一
號及九十一年度重上更（一）字第一一號事件之上訴，上訴人甲
○、乙○○及訴外人陳宗生即向法院聲請核發確定證明書，並向
第一審法院民事執行處領取案款新台幣（下同）二千三百餘萬元
，併參以證人吳啟章及陳福寧之證詞，可認系爭協議書之雙方代
理人應獲有本人之充分授權而成立生效。依系爭協議書第三條約
定，乙方人員即甲○、乙○○及陳宗生（含上訴人丙○○分配款
一千八百四十六萬五千七百四十六元）可分得三千四百六十四萬
四千一百八十七元，扣除丙○○上開分配款金額，甲○及乙○○
、陳宗生可分得之金額，依其三人於第一審法院八十四年度執字
第一三二○號執行事件（下稱系爭執行事件）八十九年四月二十
五日分配表所列金額比例核算，依序可分得一千一百六十七萬二
千五百五十四元、二百七十萬一千九百零一元、一百八十萬三千
九百八十六元。而甲○已領回二千三百一十四萬三千三百七十八
元，溢領一千一百四十七萬零八百二十四元，乙○○領回八百五
十二萬三千一百四十八元，溢領五百八十二萬一千二百四十七元
。則依溢領金額之比例核算，而扣除甲○、乙○○應依序給付陳
宗生之金額為一百一十九萬六千六百八十八元、六十萬七千二百
九十八元後，甲○、乙○○依序各應返還被上訴人一千零二十七
萬四千一百三十六元、五百二十一萬三千九百四十九元，故被上
訴人主張甲○、乙○○應自系爭執行事件九十三年八月九日分配
表（下稱系爭分配表），依序所載編號二至五號、一號之債權額
中剔除，並依不當得利規定請求給付上開金額，應予准許。另參
以證人林連明及陳重榮之證詞，足悉丙○○於九十三年四月六日
與被上訴人貫申建設股份有限公司（下稱貫申公司）簽立之同意
書係屬真正，依同意書所載，丙○○同意就系爭執行事件八十九
年四月二十五日分配表可分得款項自行處理外，並對被上訴人昭
陽建設股份有限公司其餘未受償債權全部無條件拋棄。嗣貫申公
司具狀撤回分配表異議之訴，同意丙○○具領上開分配款；又因
訴外人中國農民銀行就丙○○之分配款聲請強制執行，執行法院
於分配後已將餘款發還丙○○，堪認丙○○就系爭執行事件之分
得款項已受領完畢。則被上訴人主張系爭分配表編號十所列丙○
○未受償之債權額，應予剔除，亦屬有理之取捨證據、認定事實
與解釋契約之職權行使，指摘其為不當，而非表明該部分判決所
違背之法令及其具體內容，暨依訴訟資料合於該違背法令之具體
事實，亦未具體敘述為從事法之續造、確保裁判之一致性或其他
所涉及之法律見解具有原則上重要性之理由，難認其已合法表明
上訴理由。依首揭說明，應認其上訴為不合法。
據上論結，本件上訴為不合法。依民事訴訟法第四百八十一條、
第四百四十四條第一項、第九十五條、第七十八條，裁定如主文
。
中    華    民    國  九十七  年    十    月   十六   日
                      最高法院民事第五庭
                          審判長法官  劉  延  村
                                法官  許  澍  林
                                法官  黃  秀  得
                                法官  童  有  德
                                法官  許  正  順
      本件正本證明與原本無異
                                      書  記  官
中    華    民    國  九十七  年    十    月  二十七  日
                                                      K


司法院資訊處製作；財團法人民間司法改革基金會備份。
